臺灣高等法院刑事判決　　　　　　　　96年度上訴字第2741號
上　訴　人
即　被　告　甲○○
上列上訴人因毒品危害防制條例案件，不服臺灣臺北地方法院96
年度訴字第655號，中華民國96年5月31日第一審判決（起訴案號
：臺灣臺北地方法院檢察署96年度毒偵字第530號），提起上訴
，本院判決如下：
    主  文
原判決撤銷。
甲○○施用第一級毒品，累犯，處有期徒刑壹年，減為有期徒刑
陸月；扣案第一級毒品海洛因殘渣袋壹包（量微無法秤重）沒收
銷燬之；又施用第二級毒品，累犯，處有期徒刑陸月，減為有期
徒刑參月；應執行有期徒刑捌月，扣案第一級毒品海洛因殘渣袋
壹包（量微無法秤重）沒收銷燬之。
    事  實
一、甲○○前於民國（下同）88年間，因施用第二級毒品案件，
    經檢察官聲請原審即臺灣臺北地方法院以88年度毒聲字第
    2886 號裁定送觀察、勒戒後，認無繼續施用毒品之傾向，
    經檢察官以88年度毒偵字第487、1079號處分書為不起訴之
    處分確定。又於89年間再犯施用第二級毒品安非他命，經檢
    察官聲請原審法院以89年度毒聲字第932號裁定送觀察、勒
    戒後，認有繼續施用毒品之傾向，復經聲請原審法院以89年
    度毒聲字第2753號裁定強制戒治1年，嗣經原審法院以90年
    度毒聲字第1279號裁定停止戒治，於90年7月13日起至90年
    10 月1日止付保護管束，保護管束期滿，未經撤銷停止戒治
    ，視為強制戒治期滿。另於91年間因施用第二級毒品案件，
    先後經原審法院以91年度簡字第1675號判決有期徒刑6月及
    91年度簡字第1688號判決判處有期徒刑6月確定；因竊盜案
    件，經原審法院以91年度易緝字第412號判決有期徒刑8月確
    定。又因施用第一級毒品、第二級毒品案件，先經原審法院
    92毒聲字第960號裁定送強制戒治，後於93年1月9日因毒品
    危害防制條例修正而釋放；復由檢察官起訴經原審法院以92
    年度訴字第831號判決有期徒刑1年、10月，應執行有期徒刑
    1年8月確定。上開施用毒品案件及竊盜案件經聲請後，原審
    法院以93年度聲字第1968號定應執行刑為有期徒刑3年，於
    94年12月8日假釋出監，95年4月5日因縮刑假釋期滿，未經
    撤銷視為執行完畢。
二、詎甲○○仍不知悔改，於五年內分別基於施用第一級毒品海
    洛因及第二級毒品甲基安非他命、安非他命之犯意，於96年
    1月25日上午7至8時間，在台北市○○區○○街103巷50號1
    樓住所，以摻入香菸點燃之方式施用第一級毒品海洛因，復
    以置入玻璃球燒烤方式施用第二級毒品甲基安非他命。嗣於
    96年1月25日下午5時30分許，在台北市○○區○○街103 巷
    50號1樓，為警持本院核發之搜索票實施搜索而查獲，並扣
    得其所有內含海洛因成分之殘渣袋1個（量微無法秤重）。
三、案經台北市政府警察局大安分局報告臺灣臺北地方法院檢察
    署檢察官偵查起訴。
    理    由
一、上訴人即被告甲○○經合法傳喚，無正當理由未到庭應訊，
    惟查上揭事實，業經被告甲○○於原審審理中坦白承認。其
    經採尿鑑驗結果呈嗎啡及甲基安非他命陽性反應，有96年2
    月7日台灣尖端先進生技醫藥股份有限公司濫用藥物檢驗報
    告一紙在卷可稽（見偵卷第49頁）。而扣案殘渣袋內含海洛
    因成分亦有臺北市政府警察局大安分局查獲涉嫌毒品危害防
    制條例案件毒品鑑驗報告書一紙附卷足參（見偵卷第20頁）
    ，並有殘渣袋（內海洛因量微無法秤重）扣案可考；是被告
    上開施施用第一級毒品及第二級毒品之用犯行，應堪徵信。
二、被告88年間，因施用第二級毒品案件，經檢察官聲請原審法
    院以88年度毒聲字第2886號裁定送觀察、勒戒後，認無繼續
    施用毒品之傾向，經檢察官以88年度毒偵字第487、1079 號
    處分書為不起訴之處分確定。又於89年間再犯施用第二級毒
    品安非他命，經檢察官聲請原審法院以89年度毒聲字第932
    號裁定送觀察、勒戒後，認有繼續施用毒品之傾向，復經聲
    請原審法院以89年度毒聲字第2753號裁定強制戒治1年，嗣
    經原審法院以90年度毒聲字第1279號裁定停止戒治，保護管
    束期滿未經撤銷停止戒治，視為強制戒治期滿。另於91 年
    間因施用第二級毒品案件，先後經原審法院以91年度簡字第
    1675號判決有期徒刑6月及91年度簡字第1688號判決判處有
    期徒刑6月確定；因竊盜案件，經原審法院以91年度易緝字
    第412號判決有期徒刑8月確定。又因施用第一級毒品、第二
    級毒品案件，先經原審法院92毒聲字第960號裁定送強制戒
    治，後於93年1月9日因毒品危害防制條例修正而釋放；復由
    檢察官起訴經原審法院以92年度訴字第831號判決有期徒刑1
    年、10月，應執行有期徒刑1年8月確定。上開施用毒品案件
    及竊盜案件經聲請後原審法院以93年度聲字第1968號定應執
    行刑為有期徒刑3年，於94年12月8日假釋出監，95年4月5日
    因縮刑假釋期滿，未經撤銷視為執行完畢，有刑案資料查註
    紀錄表、全國施用毒品案件紀錄表及本院被告前案紀錄表在
    卷可按，被告經強制戒治釋放後五年內再次犯有違反毒品危
    害防制條例之罪刑甚明。是被告之任意性自白經與前開證據
    補強，要與事實相合。本件事證明確，被告犯行洵堪認定。
二、核被告所為，係犯毒品危害防制條例第10條第1項、第2項之
    罪。其持有毒品之低度行為，已為較高度之施用犯行吸收，
    不另論罪。再被告所犯上開二罪間，犯意各別，行為互異，
    應予分論併罰。其於91年間因施用第二級毒品案件，先後經
    原審法院以91年度簡字第1675號判決有期徒刑6月及91年度
    簡字第1688號判決判處有期徒刑6月確定；因竊盜案件，經
    原審法院以91年度易緝字第412號判決有期徒刑8月確定。又
    因施用第一級毒品、第二級毒品案件，復由檢察官起訴經原
    審法院以92年度訴字第831號判決有期徒刑1年、10月，應執
    行有期徒刑1年8月確定。上開施用毒品案件及竊盜案件經聲
    請後原審法院以93年度聲字第1968號定應執行刑為有期徒刑
    3年，於94年12月8日假釋出監，95年4月5日因縮刑假釋期滿
    ，未經撤銷視為執行完畢等情，有本院被告前案紀錄表在卷
    可按，其5年以內，故意再犯本件有期徒刑以上之各罪，應
    依刑法第47條第1項論以累犯，並加重其刑。
三、原審對被告予以論罪科刑固非無見，惟查立法院在九十六年
    六月十五日立法通過制定「中華民國九十六年罪犯減刑條例
    」，並經總統公佈，自同年七月十六日施行。依該條例第二
    條第一項規定：「犯罪在中華民國九十六年四月二十四日以
    前者，除本條例另有規定外，依下列規定減刑：一、死刑減
    為無期徒刑。二、無期徒刑減為有期徒刑二十年。三、有其
    徒刑、拘役或罰金，減其刑二分之一。」，被告所犯上開毒
    品危害防制條例第十條第一項施用第一級毒品罪及同條第二
    項施用第二級毒品罪，並無上開條例第三條所規定之不能減
    刑之情形，依上開減刑條例之規定，應予減刑，惟原審未及
    減刑，尚有未當。本件被告之上訴意旨請求輕處，雖無理由
    ，惟原判決既有可議，自屬無可維持，應予撤銷改判。
四、爰審酌被告屢次施用毒品，經觀察勒戒強制戒治及徒刑之執
    行仍未能戒絕自制、對個人身心及社會治安實際及潛在之危
    害、素行非善、智識程度暨犯後坦承之態度等一切情狀，量
    處如主文第二項所示之刑，並減其宣告刑各二分之一為有期
    徒刑陸月、參月，並定其應執行刑為有期徒刑捌月，以資懲
    儆。又扣案之第一級毒品海洛因殘渣袋一包（量微無法秤重
    ），應依毒品危害防制條例第18條第1項前段，不問屬於犯
    人與否，沒收銷燬之。殘渣袋本身因無法與內含海洛因分離
    ，自應依一併沒收銷燬，不另為沒收之諭知，附此敘明。
五、被告經合法傳喚，無正當理由未到庭，不待其陳述，逕行判
    決。
六、據上論斷，應依刑事訴訟法第三百六十九條第一項前段、第
    三百七十一條、第三百六十四條、第二百九十九條第一項前
    段，毒品危害防制條例第十條第一項、第二項、第十八條第
    一項前段，刑法第十一條前段、第四十七條第一項、第五十
    一條第五款，中華民國九十六年罪犯減刑條例第二條第一項
    第三款、第七條、第十條第一項，判決如主文。
本案經檢察官李良忠到庭執行職務。
中　　華　　民　　國　　96　　年　　8 　　月　　29　　日
                  刑事第三庭審判長法  官  許國宏
                                  法  官  楊貴志
                                  法  官  許增男
以上正本證明與原本無異。
施用第一級毒品部分如不服本判決，應於收受送達後十日內向本
院提出上訴書狀，其未敘述上訴之理由者並得於提起上訴後十日
內向本院補提理由書（均須按他造當事人之人數附繕本）。
                                  書記官  葉金發
中　　華　　民　　國　　96　　年　　8 　　月　　29　　日
附錄本案論罪科刑法條全文
毒品危害防制條例第10條
施用第一級毒品者，處 6 月以上 5 年以下有期徒刑。
施用第二級毒品者，處 3 年以下有期徒刑。
